臺灣雲林地方法院刑事判決              100年度訴字第740號
公  訴  人  臺灣雲林地方法院檢察署檢察官
被      告  吳榮長
上列被告因違反毒品危害防制條例案件，經檢察官提起公訴（10
0 年度毒偵字第1006號），被告於準備程序就被訴事實為有罪之
 陳述，經本院合議庭裁定由受命法官獨任行簡式審判程序，判決
如下：
    主  文
吳榮長施用第一級毒品，累犯，處有期徒刑拾壹月。
    事  實
一、吳榮長前(一)因施用毒品案件，經本院裁定送觀察、勒戒後，
    認有繼續施用毒品傾向，經本院裁定令入戒治處所施以強制
    戒治，並於民國88年11月14日執行完畢釋放出所，嗣經臺灣
    雲林地方法院檢察署（下稱雲林地檢署）檢察官以88年度戒
    偵字第38號案件為不起訴處分確定。(二)因施用毒品案件，經
    雲林地檢署檢察官提起公訴併聲請強制戒治，經本院裁定送
    強制戒治，因戒治成效評定為合格，經本院裁定停止戒治，
    所餘戒治期間付保護管束，於91年11月7 日出所；並經本院
    以91年度訴字第32號判決判處有期徒刑1 年確定。(三)因施用
    毒品案件，經本院以92年度訴字第159 號判決判處有期徒刑
    8 月、4 月，並定應執行刑為有期徒刑10月確定，嗣與上開
    (二)案件之有期徒刑部分，經本院裁定定應執行刑為有期徒刑
    1 年8 月。(四)於停止戒治付保護管束期間，因施用毒品案件
    ，經本院以93年度訴字第217 號判決判處有期徒刑1 年2 月
    確定；前揭停止強制戒治部分，經本院裁定撤銷停止戒治，
    令入戒治處所施以強制戒治，於93年1 月9 日釋放出所。(五)
    因竊盜案件，經本院以92年度港簡字第203 號判處有期徒刑
    5 月確定，與上開(四)案件，經本院裁定定應執行刑為1 年6
    月。(六)上開(二)至(五)所示案件之有期徒刑部分，接續執行，於
    95年4 月10日假釋付保護管束。(七)於假釋期間，因竊盜案件
    ，經本院以96年度港簡字第41號判決判處有期徒刑3 月確定
    。(八)嗣經本院裁定，將上開(二)(三)案件減刑並定應執行有期徒
    刑10月；將上開(四)(五)案件減刑並定應執行有期徒刑9 月；將
    上開(七)案件裁定減刑為有期徒刑1 月15日。上開(二)至(五)案件
    因撤銷假釋，與上開(七)案件接續執行，並因減刑而於96年8
    月30日執行完畢。(九)因施用毒品案件，經本院以96年度訴字
    第452 號判決判處有期徒刑1 年6 月，減為有期徒刑9 月確
    定，於97年7 月21日縮短刑期執行完畢。詎其仍不知悔改，
    復基於施用第一級毒品海洛因（下稱海洛因）之犯意，於1
    00年5 月28日、29日間某時許，在雲林縣四湖鄉○○村○○
    路50巷21號住處內，以將海洛因置入針筒加水稀釋後注射之
    方式，施用海洛因1 次。嗣於100 年5 月30日因另案通緝為
    警查獲，並徵其同意採集尿液，送驗結果呈嗎啡陽性反應，
    而悉上情。
二、案經雲林縣警察局西螺分局報告臺灣雲林地方法院檢察署檢
    察官偵查起訴。
    理  由
一、被告吳榮長所犯係死刑、無期徒刑、最輕本刑為3 年以上有
    期徒刑以外之罪，其於準備程序就前揭被訴事實為有罪之陳
    述，經受命法官告知簡式審判程序之旨，並聽取其與公訴人
    之意見後，本院合議庭認無不得或不宜改依簡式審判程序進
    行之情事，依刑事訴訟法第273 條之1 第1 項、第284 條之
    1 規定，裁定由受命法官獨任進行簡式審判程序，合先敘明
    。
二、認定犯罪事實所憑之證據及理由：
  (一)上揭犯罪事實，業據被告於偵查中及本院審理時均坦承不諱
    ，而其於上開時、地因另案通緝為警查獲，嗣為警徵得被告
    同意採集尿液，經送往詮昕科技股份有限公司以氣相層析質
    譜儀GC/MS 檢驗結果，確呈嗎啡陽性反應，此有該公司100
    年6 月17日濫用藥物尿液檢驗報告（原樣編號：Ｚ000000000
    000 號）、應受尿液採驗人尿液檢體採集送驗紀錄表（尿液
    檢體編號：Ｚ000000000000 號）各1 份在卷可憑（見警卷第
    9 頁；本院卷），足認被告上開自白核與事證相符，應堪採
    信。
  (二)再按92年7 月9 日修正公布，自93年1 月9 日施行之毒品危
    害防制條例第20條、第23條將施用毒品之刑事處遇程序，區
    分為「初犯」及「5 年內再犯」、「5 年後再犯」。依立法
    理由之說明係以：「初犯」，經觀察、勒戒或強制戒治後，
    應為不起訴處分或不付審理之裁定；經觀察、勒戒或強制戒
    治執行完畢釋放後，「5 年內再犯」者，因其再犯率甚高，
    原實施之觀察、勒戒及強制戒治既已無法收其實效，爰依法
    追訴或裁定交付審理。至於經觀察、勒戒或強制戒治執行完
    畢釋放後，「5 年後再犯」者，前所實施之觀察、勒戒或強
    制戒治已足以遮斷其施用毒品之毒癮，為期自新及協助其斷
    除毒癮，仍適用「初犯」規定，先經觀察、勒戒或強制戒治
    之程序。從而依修正後之規定，僅限於「初犯」及「5 年後
    再犯」二種情形，始應先經觀察、勒戒或強制戒治程序。倘
    被告於5 年內已再犯，經依法追訴處罰，縱其第3 次（或第
    3 次以上）再度施用毒品之時間，在初犯經觀察、勒戒或強
    制戒治執行完畢釋放5 年以後，已不合於「5 年後再犯」之
    規定，且因已於「5 年內再犯」，顯見其再犯率甚高，原實
    施觀察、勒戒或強制戒治，已無法收其實效，即應依該條例
    第10條處罰。至於第3 次（或第3 次以上）施用毒品之時間
    ，是否宜有期間限制？以多久為適宜？則分屬刑事政策、專
    門醫學之範圍，非審判機關所能決定，有待循立法途徑解決
    ，此有最高法院97年9 月9 日97年度第5 次刑事庭會議決議
    、99年臺非字第49號判決可為參照。查本案被告前(一)因施用
    毒品案件，經裁定送觀察、勒戒後，認有繼續施用毒品傾向
    ，再經裁定令入戒治處所施以強制戒治，於88年11月14日執
    行完畢釋放出所，嗣經雲林地檢署檢察官以88年度戒偵字第
    38號案件為不起訴處分確定。(二)因施用毒品案件，經雲林地
    檢署檢察官提起公訴併聲請強制戒治，經裁定送強制戒治，
    因戒治成效評定為合格，再經裁定停止戒治，所餘戒治期間
    付保護管束，於91年11月7 日出所；並經本院以91年度訴字
    第32號判決判處有期徒刑1 年確定。(三)因施用毒品案件，經
    本院以92年度訴字第159 號判決判處有期徒刑8 月、4 月，
    並定應執行刑為有期徒刑10月確定，嗣與上開(二)案件之有期
    徒刑部分，經裁定定應執行刑為有期徒刑1 年8 月。(四)於停
    止戒治付保護管束期間，因施用毒品案件，經本院以93年度
    訴字第217 號判決判處有期徒刑1 年2 月確定；前揭停止強
    制戒治部分，經本院裁定撤銷停止戒治，令入戒治處所施以
    強制戒治，於93年1 月9 日釋放出所。(五)因竊盜案件，經本
    院以92年度港簡字第203 號判處有期徒刑5 月確定，與上開
    (四)案件，經裁定定應執行刑為1 年6 月。(六)上開(二)至(五)所示
    案件，有期徒刑部分，接續執行，於95年4 月10日假釋付保
    護管束。(七)於假釋期間，因竊盜案件，經本院以96年度港簡
    字第41號判決判處有期徒刑3 月確定。(八)嗣經裁定將上開(二)
    (三)案件減刑並定應執行有期徒刑10月；將上開(四)(五)案件減刑
    並定應執行有期徒刑9 月；將上開(七)案件裁定減刑為有期徒
    刑1 月15日。上開案件(二)至(五)案件因撤銷假釋，與上開(七)案
    件接續執行，並因減刑而於96年8 月30日執行完畢。(九)因施
    用毒品案件，經本院以96年度訴字第452 號判決判處有期徒
    刑1 年6 月，減為有期徒刑9 月確定，於97年7 月21日縮短
    刑期執行完畢，此有臺灣高等法院被告前案紀錄表1 份附卷
    可參，是被告雖係於受觀察勒戒、強制戒治執行完畢後5 年
    後，再犯本案毒品危害防制條例第10條第1 項之罪，惟因前
    述5 年內曾另再犯施用毒品罪名而屬3 犯以上，自經依法予
    以追訴。本案事證明確，被告犯行堪以認定，應依法論科。
三、論罪科刑之理由：
  (一)查海洛因屬毒品危害防制條例第2 條第2 項第1 款所稱之第
    一級毒品。核被告所為，係犯毒品危害防制條例第10條第1
    項之施用第一級毒品罪。被告因施用海洛因而持有海洛因之
    低度行為，應為施用之高度行為所吸收，不另論罪。
  (二)被告有如犯罪事實欄一、所記載之前科紀錄，此有臺灣高等
    法院被告前案紀錄表1 份附卷足憑，其於有期徒刑執行完畢
    後，5 年內故意再犯本案有期徒刑以上之罪，為累犯，應依
    法加重其刑。
  (三)爰審酌被告前有如犯罪事實欄一、所載前案資料之素行，此
    有前揭被告前案紀錄表在卷可參，且被告前因施用毒品案件
    ，已經觀察勒戒、強制戒治、起訴科刑執行完畢，竟不思悔
    改，徹底袪除施用毒品之惡習，無視國家對杜絕毒品犯罪之
    禁令，不思徹底袪除施用毒品之惡習，殊不可取；又施用毒
    品行為之本質是藥物濫用、物質依賴，自殘性明顯，侵害性
    卻隱晦，基此，毒品危害防制條例第10條第1 項之刑罰，自
    須與同條例第20條保安處分比擬觀察，而不應與一般犯罪之
    刑罰等量齊觀，故施以一段期間之徒刑，藉以隔離毒品、戒
    除依賴為妥；考量被告施用毒品之犯行，本質上乃屬戕害自
    己身心健康之行為，尚未有嚴重破壞社會秩序或侵害他人權
    益之情形，被告犯後坦承全部犯行，態度尚可，暨其學歷為
    國中肄業之智識程度（見偵卷第4 頁警詢筆錄），自陳入監
    服刑前在家幫忙飼養羊隻，收入不穩定，未婚，家中有父母
    之家庭狀況等一切情狀，量處如主文所示之刑，以資懲儆。
    至公訴人雖對被告具體求處有期徒刑1 年1 月，惟經本院審
    酌上情，認稍嫌過重，併予敘明。
據上論斷，依刑事訴訟法第273 條之1 第1 項、第299 條第1 項
前段，毒品危害防制條例第10條第1 項，刑法第11條前段、第47
條第1 項，判決如主文。
本案經檢察官何宗霖到庭執行職務。
中    華    民    國   100    年    9     月    22    日
                  刑事第三庭    法  官  陳雅琪
以上正本證明與原本無異。
如不服本判決應於收受判決後10日內向本院提出上訴書狀，並應
敘述具體理由；其未敘述上訴理由者，應於上訴期間屆滿後20日
內向本院補提理由書（均須按他造當事人之人數附繕本）。「切
勿逕送上級法院」。
                                書記官  顏錦清
中    華    民    國   100    年    9     月    22    日
附錄法條：毒品危害防制條例第10條
施用第一級毒品者，處 6 月以上 5 年以下有期徒刑。
施用第二級毒品者，處 3 年以下有期徒刑。